最  高  行  政  法  院  裁  定
111年度上字第392號
上  訴  人  陳靖忠                                      
訴訟代理人  劉仁閔  律師
            邱柏越  律師
            趙翊婷  律師
被 上訴 人  宜蘭縣政府財政稅務局
代  表  人  盧天龍              
上列當事人間土地增值稅事件，上訴人對於中華民國111年3月10
日臺北高等行政法院110年度訴字第391號判決，提起上訴，本院
裁定如下：
　　主  文
上訴駁回。
上訴審訴訟費用由上訴人負擔。
　　理  由
一、按對於高等行政法院判決之上訴，非以其違背法令為理由，
    不得為之，行政訴訟法第242條定有明文。依同法第243條第
    1項規定，判決不適用法規或適用不當者，為違背法令；而
    判決有同法條第2項所列各款情形之一者，為當然違背法令
    。是當事人對於高等行政法院判決上訴，如依行政訴訟法第
    243條第1項規定，以高等行政法院判決有不適用法規或適用
    不當為理由時，其上訴狀或理由書應有具體之指摘，並揭示
    該法規之條項或其內容；若係成文法以外之法則，應揭示該
    法則之旨趣；倘為司法院大法官解釋，則應揭示該解釋之字
    號或其內容。如以行政訴訟法第243條第2項所列各款情形為
    理由時，其上訴狀或理由書，應揭示合於該條項各款之事實
    。上訴狀或理由書如未依此項方法表明，或其所表明者與上
    開法條規定不合時，即難認為已對高等行政法院判決之違背
    法令有具體之指摘，其上訴自難認為合法。
二、緣上訴人於民國105年12月12日以買賣為原因，向被上訴人
    所屬羅東分局申報移轉宜蘭縣五結鄉中福段742-1地號土地
    （下稱系爭土地）予訴外人高鈺芳，同年12月27日繳納土地
    增值稅計新臺幣（下同）1,940,126元，同年12月29日移轉
    登記完竣。嗣因買賣糾紛，經臺灣宜蘭地方法院（下稱宜蘭
    地院）106年度訴字第234號判決高鈺芳應將系爭土地移轉登
    記予上訴人，並經臺灣高等法院107年度上字第940號判決及
    最高法院108年度台上字第928號裁定確定，系爭土地復於10
    8年7月5日申報移轉現值，經被上訴人於同年7月10日核定土
    地增值稅計144,247元，同年7月29日完納稅捐，並於同年7
    月30日辦竣不動產移轉登記予上訴人。嗣上訴人先後於109
    年11月9日、同年12月7日向被上訴人所屬羅東分局申請退還
    上開已繳納土地增值稅，經被上訴人分別以109年11月17日
    宜財稅羅字第1090205950號函及109年12月15日宜財稅羅字
    第1090206486號函（下合稱原處分）否准所請。上訴人不服
    ，提起訴願遭駁回，循序提起行政訴訟，經原判決駁回。
三、上訴人對原判決上訴，主張略以：㈠、原判決漏未審酌本件
    民事判決「土地所有權登記回復原狀」與財政部91年6月4日
    台財稅字第0910453064號令（下稱財政部91年令釋）「塗銷
    土地所有權登記」，均是立基於債權關係不存在，所以土地
    公示外觀需一併回復原狀之情形，逕認定本件不得適用財政
    部91年令釋退還土地增值稅；又本件買賣契約經解除，契約
    視為自始未訂立，經土地移轉登記回復原狀，上訴人仍為土
    地所有權人，系爭土地也是本不應該有移轉行為之情形，原
    判決卻認定此與「買賣契約不存在塗銷登記」之情形不同，
    將兩者異其認定，原判決有適用法規不當、判決理由不備及
    前後矛盾之情。㈡、原判決固以上訴人依回復原狀判決移轉
    土地所有權登記回原所有權人，因有「兩次移轉行為」與「
    塗銷土地移轉登記」物權行為經塗銷不存在之情況有別，應
    依法課徵土地增值稅，惟原判決卻未審酌土地增值稅課徵之
    本旨係人民不得保有土地因社會經濟發展所帶來的自然增值
    利益，但本件上訴人因買賣契約解除回復原狀，未享有因土
    地買賣交易所帶來的經濟利益，及任何「增值利益」，被上
    訴人不予退還已繳納之土地增值稅，應有違實質課稅之公平
    原則，嚴重侵害人民財產權，原判決就此全然未論，有判決
    不適用法規、判決理由不備之違法等語。
四、惟原判決已敘明：㈠、系爭土地於105年12月12日辦理土地買
    賣移轉現值申報，被上訴人於同年12月15日核定土地增值稅
    計1,940,126元，同年12月27日完納稅捐，並於同年12月29
    日辦竣不動產移轉登記予高鈺芳；又系爭土地嗣後因法院判
    決確定，復於108年7月5日申報移轉現值，經被上訴人於同
    年7月10日核定土地增值稅計144,247元，同年7月29日完納
    稅捐，並於同年7月30日辦竣不動產移轉登記予上訴人。而
    觀諸宜蘭地院106年度訴字第234號等民事判決內容可知，係
    因高鈺芳未付清尾款，上訴人乃解除雙方之買賣契約，經由
    民事判決確定上訴人於買賣契約解除後對高鈺芳有回復原狀
    之返還土地請求權，而判決高鈺芳應將系爭土地所有權移轉
    登記予上訴人。法院判決內容並非認定當初基於買賣契約所
    為之系爭土地所有權移轉行為無效或失其效力，而判命塗銷
    系爭土地之原所有權移轉登記，是於法院判決確定後，依照
    該民事判決意旨將系爭土地所有權再移轉登記予上訴人，亦
    屬另一次移轉行為，並不影響當初基於買賣契約所為系爭土
    地所有權移轉行為之效力。準此，系爭土地於105年間基於
    買賣契約所為移轉之物權行為仍有效存在，則課徵其土地增
    值稅之原因即未消滅；其後經民事判決確定，於108年間再
    次移轉登記予上訴人，亦係另一次移轉行為，依法均應課徵
    土地增值稅，尚與財政部91年令釋意旨有間。上訴人主張其
    解除買賣契約之效力溯及於訂約時，被上訴人未准其申請，
    有違反行政自我拘束原則、平等原則及有利不利應一併予以
    注意原則云云，並不足採。㈡、至上訴人主張其未享有土地
    漲價出售之利益一節，因土地稅法第28條規定徵收土地增值
    稅，係以土地所有權移轉行為之發生作為要件，不以原所有
    權人取得移轉之代價為必要，上訴人執此主張其不應繳納土
    地增值稅而應予退還，以及被上訴人違反實質課稅原則云云
    ，亦屬無據等認事用法理由。上訴意旨雖以原判決違背法令
    為由，惟核其上訴理由，無非係就原審取捨證據、認定事實
    之職權行使為指摘，並重述其在原審業經主張而為原判決摒
    棄不採之陳詞，執其主觀之法律見解，就原審所為論斷，泛
    言未論斷、論斷違法或矛盾，而非具體表明原判決究竟有如
    何合於不適用法規或適用不當，或有行政訴訟法第243條第2
    項所列各款之情形，尚難認為已對原判決之如何違背法令有
    具體之指摘。依首開規定及說明，應認其上訴為不合法。　
    　　　　　　　
五、據上論結，本件上訴為不合法。依行政訴訟法第249條第1項
    前段、第104條、民事訴訟法第95條、第78條，裁定如主文
    。
中　　華　　民　　國　　111 　年　　6 　　月　　9 　　日
                    最高行政法院第二庭
                        審判長法官  帥　嘉　寶　
                              法官　鄭　小　康
                              法官　李　玉　卿
                              法官　洪  慕  芳
                              法官　林　玫　君

以  上  正  本  證  明  與  原  本  無  異
中　　華　　民　　國　　111 　年　　6 　　月　　9 　　日
　　　　　　　　　　　　　　　書記官　邱  鈺  萍